【裁判字號】    90,易,235
【裁判日期】    901026
【裁判案由】    侵占
【裁判全文】
臺灣嘉義地方法院刑事判決                            九十年度易字第二三五號
    公  訴  人  臺灣嘉義地方法院檢察署檢察官
    被      告  甲○○
右列被告因侵占案件，經檢察官提起公訴（九十年度偵字第一三二四號），本院判決
如左：
    主  文
甲○○意圖為自己不法之所有，而侵占自己持有他人之物，處有期徒刑陸月，如易科
罰金，以佰元折算壹日，緩刑貳年。
    事  實
一、甲○○未曾受有期徒刑以上刑之宣告，素行尚稱良好，係址設臺中市○○路○段
    二百九十七之十六號黃金傳奇撞球場之負責人，與員工乙○○係朋友關係。緣乙
    ○○於民國八十八年三月間貸款購買車牌號碼ＨＮ—８３８８號自用小客車並登
    記為自己所有，甲○○亦出資新臺幣（下同）十萬元，惟乙○○購車後，甲○○
    之撞球場經營不善，一時失慮，為質當乙○○之小客車以便籌款支應，竟意圖為
    自己不法之所有，於八十八年五月二十六日近中午時分，在撞球場櫃檯內竊取乙
    ○○所有皮包內之身分證影本一枚得手，旋於同日中午在臺中市○○路○段一百
    八十七巷七號五０五室（公訴意旨誤為在撞球場內）向乙○○借得上開小客車，
    即又意圖為自己不法之所有，於當日將之開往臺中市○○路（門牌號碼不詳）第
    一當鋪，填寫當票一紙，易持有為所有，將車內之行車執照與竊得之身分證影本
    交付當鋪業者，質當十六萬五千元，甲○○得款後猶有未足，復接續於同年七月
    二十一日駕該小客車前往該當鋪，再填寫當票一紙，並交付小客車予當鋪業者，
    質當十三萬元，前後共得款二十九萬五千元，而將小客車侵占入己。至八十八年
    八月九日乙○○查知上情，始於翌日前往付款取贖。
二、案經乙○○訴由臺灣嘉義地方法院檢察署檢察官偵查起訴。
    理  由
一、訊據被告甲○○雖坦認於右揭時地竊取告訴人乙○○之身分證影本，並將告訴人
    所有右開小客車質當得款，然矢口否認有何侵占之不法所有意圖，辯稱：小客車
    乃伊出資購買贈與告訴人，且二人平日皆共用該車，當時已論及婚嫁云云。惟查
    ：右揭犯罪事實，業據被告於偵查中坦認不諱（第二七六號偵查卷第十二頁反面
    、第十八頁反面、第十九頁正面），核與告訴人之指訴相符，並有當票影本二紙
    及被告事後謀求和解所簽發之面額四十萬元支票一紙在卷可稽（第二七六號偵查
    卷第三頁至第五頁）。其次，告訴人購買小客車時，被告曾出資十萬元，固為告
    訴人所是認（第九四號偵查卷第十四頁反面），但小客車既登記為告訴人所有，
    並非登記為被告所有，自屬告訴人所有之物，被告於借得小客車後，未返還告訴
    人，其並無處分小客車之權，竟駕往當鋪質當，顯已易持有為所有而侵占該車，
    縱被告與告訴人確已論及婚嫁，仍不能解免其罪責。是被告所辯，無非事後卸責
    之詞，事證明確，其犯行堪以認定。
二、被告甲○○意圖為自己不法之所有，而竊取告訴人乙○○之身分證影本一枚，核
    其所為，係犯刑法第三百二十條第一項之竊盜罪；被告意圖為自己不法之所有，
    而將小客車駕往當鋪質當得款，侵占自己所持有告訴人之物，核其所為，則係犯
    刑法第三百三十五條第一項之侵占罪。被告二次前往當鋪質當小客車之行為，被
    害法益與被害人皆相同，且係利用同一犯罪機會接續為之，為接續犯，僅成立實
    質上一罪。被告係以犯竊盜罪為方法，而達其犯侵占罪之目的，二罪間有方法與
    目的之牽連關係，應從一重之侵占罪處斷。爰審酌被告犯罪動機係因事業經營不
    善所致，其行為已破壞告訴人之財產法益，惟所侵占之小客車其亦曾出資，且與
    告訴人為朋友關係，本院審理中態度尚稱良好，僅因與告訴人間財產權之歸屬認
    識不清而觸法及其他一切情狀，量處如主文所示之刑，以資儆懲。另被告犯罪後
    ，刑法第四十一條業經修正公布，並於九十年一月十二日生效，被告所犯之罪於
    修正後已得易科罰金，經比較結果，以修正後之新法有利於被告，依刑法第二條
    第一項前段之規定，應適用新法，爰依修正後刑法第四十一條第一項前段諭知其
    易科罰金之折算標準。查被告前未曾受有期徒刑以上刑之宣告，有臺灣高等法院
    被告全國前案紀錄表可按，因一時失慮，偶罹刑典，且於本院審理中提出郵政國
    內匯款執據十七紙附卷可憑，可見已盡力彌補告訴人之損失，經此偵審之教訓，
    當知所警惕，信無再犯之虞，本院認所宣告之刑以暫不執行為適當，併諭知緩刑
    二年，以啟自新。
據上論斷，應依刑事訴訟法第二百九十九條第一項前段，刑法第二條第一項前段、第
三百三十五條第一項、第三百二十條第一項、第五十五條、第四十一條第一項前段、
第七十四條第一款，罰金罰鍰提高標準條例第一條前段、第二條，判決如主文。
本案經檢察官曹合一到庭執行職務。
中    華    民    國      九十        年      十        月      廿六    日
                                      臺灣嘉義地方法院刑事第二庭
                                          審判長法  官  許  進  國
                                                法  官  鄧  晴  馨
                                                法  官  廖  政  勝
右正本證明與原本無異。
如不服本判決，應於判決送達後十日內向本院提出上訴狀( 應附繕本 )。
中    華    民    國     九十       年    十    月     二十六       日
                                                書記官  陳  湘  蓉
附錄本案論罪科刑法條全文：
刑法第三百二十條第一項
意圖為自己或第三人不法之所有，而竊取他人之動產者，為竊盜罪，處五年以下有期
徒刑、拘役或五百元以下罰金。
刑法第三百三十五條第一項
意圖為自己或第三人不法之所有，而侵占自己持有他人之物者，處五年以下有期徒刑
、拘役或科或併科一千元以下罰金。


司法院資訊處製作；財團法人民間司法改革基金會備份。
